【裁判字號】    91,訴,1046
【裁判日期】    920128
【裁判案由】    偽造文書
【裁判全文】
臺灣桃園地方法院刑事判決                        九十一年度訴字第一四六號
    公  訴  人  臺灣桃園地方法院檢察署檢察官
    被      告  甲○○  男  四.
右列被告因偽造文書等案件，經檢察官提起公訴（九十一年度偵字第四五四八號），
本院判決如左：
    主  文
甲○○行使偽造私文書，足以生損害於公眾及他人，處有期徒刑肆月。如易科罰金，
以佰元折算壹日。扣案偽造「TJLU TJUNG SIEM」名義之印尼護照（編號Ｋ１６４
１２１號）壹本，及扣案偽造之簽證申請表、中華民國入境旅客申報單、入境登記表
、出境登記表上所偽造「Ｃｈｕｎｇ」署名共伍枚，均沒收。
    事  實
一、甲○○前於民國八十四年七月七日前往中國大陸經商，嗣因背信及偽造有價證券
    案件，先後於八十四年七月二十一日、八十四年十二月一日經台灣台中地方法院
    檢察署檢察官起訴，並先後經台灣台中地方法院發布通緝，而滯留中國大陸未返
    ，至八十九年四月間因其所持之中華民國護照業已過期，無法順利進出中國大陸
    及至他國，明知其非印尼籍人，亦未曾居住過印尼，竟與真實姓名、年籍均不詳
    ，年約四十歲之黃姓男子基於共同偽造特種文書之犯意聯絡，在中國大陸廈門盧
    山某不詳地點，將其個人照片及中國人民幣八萬元交予該名黃姓男子，由該黃姓
    男子於中國大陸某不詳地點偽造「TJLU TJUNG SIEM 」名義之印尼護照（編號Ｋ
    一六四一二一號）一本，甲○○取得上開偽造護照後，於九十一年二月二十六日
    因思鄉情切，並極欲返回台灣接洽生意，乃基於行使偽造護照、偽造私文書及使
    公務員登載不實之犯意，於九十一年二月二十六日上午某時，前往我國派駐香港
    辦理外國人簽證之中華旅行社駐香港辦事處，偽造「TJLU TJUNG SIEM」名義之
    簽證申請表，向該辦事處承辦我國簽證事務之某不詳姓名之公務員提出簽證申請
    表而行使（行使偽造特種文書及行使偽造私文書部分均不適用我國刑法處罰，詳
    如後述），使該承辦簽證業務之我國公務員誤以為其即「TJLU TJUNG SIEM」本
    人，而在簽證申請表蓋上准予十四天短期居留之簽證戳，足以生損害於我國中華
    旅行社駐香港辦事處對於停留簽證核發管理之正確性及「TJLU TJUNG SIEM」本
    人。甲○○取得前開簽證後，於同日即自香港搭乘中華航空ＣＩ６１２號班機返
    回桃園縣大園鄉中正機場，在下飛機後入境通關前，即基於行使使公務員登載不
    實之文書（即前開簽證申請表簽證部分）、行使偽造護照、行使偽造私文書（簽
    證申請書、中華民國入境旅客申報單及入、出境登記表）之犯意，及使公務員登
    載不實之犯意，在中正國際機場之入境室內，在一式三張（複寫）之中華民國入
    境旅客申報單（含入境登記表、出境登記表各一張）上偽填「TJLU TJUNG SIEM
    」之相關資料，再於其上旅客簽名欄偽造「Ｃｈｕｎｇ」署名而偽造各該私文書
    ，並將前述偽造之中華民國入境旅客申報單、入境登記表、出境登記表，連同前
    述偽造之印尼護照及前述使公務員登載不實之簽證申請表，提出予內政部警政署
    航空警察局（下稱航空警察局）證照查驗人員查驗而行使，使航空警察局承辦人
    員誤信其為「TJLU TJUNG SIEM」本人，而將不實之「TJLU TJUNG SIEM」之資料
    輸存於其職務上所掌管之旅客入出境資料電腦檔案，並據以在其所持之偽造護照
    上、簽證申請表、入境登記表上加蓋入境日期章戳，嗣經航空警察局證照查驗人
    員再次確認前開護照時，發現該本護照為偽造而當場查獲，並扣得該偽造之護照
    一本、簽證申請表一張及中華民國入境旅客申報單一式三張。
二、案經內政部警政署航空警察局移送臺灣桃園地方法院檢察署檢察官偵查起訴。
    理  由
一、訊據被告甲○○對於右揭犯罪事實均坦承不諱，並有上開偽造之印尼護照、簽證
    申請表及中華民國入境旅客申報單一式三張扣案可資佐證，而扣案之印尼護照確
    屬偽造乙節，亦經航空警察局鑑驗屬實，有鑑識報告及照片四幀附卷可稽。是本
    案事證明確，被告犯行已堪認定，應予依法論科。
二、查被告與真實姓名、年籍均不詳，年約四十歲之黃姓男子，共同在中國大陸地區
    偽造上開印尼護照之行為，依護照條例第一條限於中華民國護照之申請、核發及
    管理始有該條例之適用意旨，該偽造外國護照行為，顯非該條例所保護規範之客
    體，故僅成立刑法第二百十二條之偽造特種文書罪。又按香港澳門關係條例第四
    十三條第一項規定：「在香港或澳門或在其船艦、航空器內，犯下列之罪者，適
    用刑法之規定：一刑法第五條各款所列之罪。二臺灣地區公務員犯刑法第六條各
    款所列之罪者。三臺灣地區人民或對於臺灣地區人民，犯前二款以外之罪，而其
    最輕本刑為三年以上有期徒刑者。但依香港或澳門之法律不罰者，不在此限。」
    ，同條第二項規定：「香港或澳門居民在外國地區犯刑法第五條各款所列之罪者
    ；或對於臺灣地區人民犯前項第一款、第二款以外之罪，而其最輕本刑為三年以
    上有期徒刑，且非該外國地區法律所不罰者，亦同。」，再按「刑法第五條第五
    款所列第二百十六條之罪，不包括行使第二百十條、第二百十二條及第二百十五
    條之文書，但包括行使第二百十三條之文書」，亦經司法院大法官會議以第一百
    七十六號解釋在案，故被告甲○○在香港偽造前開「TJLU TJUNG SIEM」名義之
    簽證申請表及行使之行為，與其行使偽造特種文書（偽造印尼護照）之行為，均
    為我國刑罰效力所不及，先予敘明。
三、核被告與該名黃姓男子共同偽造上開印尼護照，並持前開偽造印尼造護照及使我
    國中華旅行社駐香港辦事處管理簽證之公務員登載不實事項之停留簽證（簽證申
    請表）向中正機場航空警察局證照查驗人員提出而行使部分，係犯刑法第二百十
    六條、第二百十二條之行使偽造護照罪、及同法第二百十六條、第二百十四條行
    使使公務員登載不實之文書罪；其使航警局證照查驗人員登載不實事項（TJLU
    TJUNG SIEM名字、基本資料、護照號碼及班機號碼等入境事項）於旅客入出境作
    業資料電腦檔案部分，係犯刑法第二百十四條之使公務員登載不實罪；其冒用「
    TJLU TJUNG SIEM」之名義填具偽造一式三張之中華民國入境旅客申報單及入、
    出境登記表，並持之與前開偽造之簽證申請表向航空警察局證照查驗人員提出行
    使，係犯刑法第二百十六條、第二百十條之行使偽造私文書罪。被告與該名真實
    姓名、年籍均不詳之黃姓男子就偽造特種文書（印尼護照）罪，有犯意聯絡及行
    為分擔，均為共同正犯。被告於中華民國入境旅客申報單偽造「Ｃｈｕｎｇ」署
    名，偽造該申報單及入境登記表、出境登記表，並持以行使，其偽造署名為偽造
    私文書之部分行為，偽造私文書之低度行為，為行使偽造私文書之高度行為所吸
    收，均不另論罪；又被告偽造特種文書（護照）之低度行為，及其於香港使我國
    中華旅行社駐香港辦事處之公務員於前開簽證申請表為不實之記載之低度行為，
    均為其後行使之高度行為所吸收，亦均不另論罪。其以一行使行為，同時觸犯行
    使偽造特種文書（護照）罪、行使偽造私文書（簽證申請書、中華民國入境旅客
    申報單及入、出境登記表）罪及行使使公務員登載不實之文書罪，係一行為觸犯
    數罪名，為想像競合犯，應從一重之行使偽造私文書罪處斷。被告所犯行使偽造
    私文書罪與使公務員登載不實罪間，有方法結果之牽連關係，應依刑法第五十五
    條之規定，從一重之行使偽造私文書罪處斷。公訴意旨雖未就被告行使前揭偽造
    入、出境登記表部分起訴，惟此與被告行使偽造護照、偽造簽證申請書、偽造中
    華民國入境旅客申報單及行使使公務員登載不實之文書是同時為之，具有一行為
    觸犯數罪名之想像競合關係，乃屬裁判上一罪之關係，已為起訴效力所及，本院
    自應一併審酌。爰審酌被告素行、犯罪動機、目的、手段、所生之危害及犯後已
    坦承犯行，犯罪後態度尚可等一切情狀，量處如主文所示之刑，並諭知易科罰金
    之折算標準，以示懲儆。扣案偽造「TJLU TJUNG SIEM」名義之印尼護照（編號
    Ｋ１６４１２１號）壹本，為被告所有供犯罪所用之物，應依刑法第三十八條第
    一項第二款宣告沒收，又扣案偽造之簽證申請表、中華民國入境旅客申報單一式
    三張（含入境登記表、出境登記表）業經被告提出行使，已非被告所有，惟其上
    所偽造之「Ｃｈｕｎｇ」署名共五枚（其中二枚為複寫），仍應依刑法第二百十
    九條規定，予以宣告沒收（最高法院四十七臺上字第八八三號判例參照）。
據上論斷，應依刑事訴訟法第二百九十九條第一項前段，刑法第二百十六條、第二百
十條、第二百十二條、第二百十四條、第五十五條、第四十一條第一項前段、第三十
八條第一項第二款、第二百十九條，罰金罰鍰提高標準條例第一條前段、第二條，判
決如主文。
本案經檢察官黃智勇到庭執行職務。
中      華      民      國    九十二    年      一      月    二十八    日
                                  臺灣桃園地方法院刑事第六庭
                                      法  官  林  春  鈴
右正本證明與原本無異。
如不服本判決，應於判決送達後十日內向本院提出上訴狀( 應附繕本 )，上訴於
臺灣高等法院。
                                      書記官  江  世  亨
中        華        民        國   九十二   年   一   月    三十    日
論罪法條之依據：
刑法第二百十條
偽造、變造私文書，足以生損害於公眾或他人者，處五年以下有期徒刑。
刑法第二百十二條
偽造、變造護照、旅券、免許證、特許證及關於品行、能力、服務或其他相類之證書
、介紹書，足以生損害於公眾或他人者，處一年以下有期徒刑，拘役或三百元以下罰
金。
刑法第二百十四條
明知為不實之事項，而使公務員登載於職務上所掌之公文書，足以生損害於公眾或他
人者，處三年以下有期徒刑、拘役或五百元以下罰金。
刑法第二百十六條
行使第二百十條至第二百十五條之文書者，依偽造、變造文書或登載不實事項或使登
載不實事項之規定處斷。


司法院資訊處製作；財團法人民間司法改革基金會備份。
